【裁判字號】    95,訴,954
【裁判日期】    970822
【裁判案由】    損害賠償
【裁判全文】
臺灣桃園地方法院民事判決               95年度訴字第954號
原      告   丁○○
訴訟代理人   甲○○
             盧建宏律師
被      告   乙○○
訴訟代理人   丙○○
上列當事人間請求損害賠償事件，原告就本院94年度壢交簡字第
1913號刑事案件提起附帶民事訴訟（94年度壢交附字第123 號）
，經本院刑事庭裁定移送前來，本院於民國97年7 月23日言詞辯
論終結，判決如下：
    主  文
原告之訴及假執行之聲請均駁回。
訴訟費用由原告負擔。
    事實及理由
一、原告主張：
  (一)被告於民國93年11月12日18時10分許，駕駛車號6E-7167 自
    小客車，沿桃園縣平鎮市○○路往中壢方向行駛，途經桃園
    縣平鎮市○○路與振興西路口時，於該路口等紅燈，適有原
    告騎乘車牌號碼BYZ-099 號重型機車，沿該路段同向行駛於
    其右側，並於該路口停等紅燈，被告疏未注意與原告所騎乘
    之機車保持安全間隔，於該路口交通號誌轉換為綠燈時，逕
    行起步前行，致其所駕駛之自用小客車右側後視鏡與原告所
    騎乘之機車左側後視鏡發生擦撞，原告因重心不穩而向左側
    傾斜，並擦撞被告所駕駛之自用小客車右前車門後倒地，原
    告因而受有頸椎第1 至4 節閉鎖性骨折，第4 、5 節，第5
    、6 節椎間盤突出，和脊椎關節退化之嚴重傷害。
  (二)原告因本件車禍遭被告擦撞倒地拖行，身體多處挫傷係外表
    可見之傷害，內在頸椎亦有損傷，且非當場所得發現，嗣經
    勞工保險局調查確認原告所受傷害已達殘廢給付標準，並載
    明傷病發生地點為桃園縣平鎮市○○路與振興路口即本件車
    禍發生地，且汽車強制責任保險之保險人蘇黎世產物保險公
    司已就本件車禍給付保險金合計新台幣（下同）710,000 元
    （內含殘廢給付510,000 元及醫療給付200,000 元）與原告
    ，另金宏中醫診所、台北振興醫院診斷建議原告開刀治療、
    長庚醫院中醫診所診斷書上載明原告受有頸部外傷（車禍後
    遺症），台北榮總醫院診斷原告有蜘蛛網膜膿腫（腦幹積血
    ），均足以證明原告所受傷害係因本件車禍所引起。
  (三)原告因被告之上開過失行為所致傷害，請求損害賠償金額如
    下：
  1.醫療費用部分：
  (1)行政院衛生署桃園醫院（下稱桃園醫院）部份：4090元。
  (2)金宏中醫診所部分：自94年6 月1 日至94年10月1 日，計16
    ,800元。
  (3)廣祐中醫診所部分：自94年10月4 日至94年12月13日，計25
    ,990元。
  2.增加生活需要支出費用部分：
    原告因傷需使用護腕、護膝、護腰及頸圈等醫療器材共支出
    2,170 元。
  3.交通費用部分：
    原告受傷後往來上開醫院治療，因而支出計程車車資。其中
    前往桃園醫院就診，每次來回280 元，共14次，計3,920 元
    ；金宏中醫診所復健，每次來回210 元，共45次，計9,450
    元；廣祐中醫診所復健，每次來回280 元，共44次，計12,3
    20元，以上共計25,690元。
  4.工作損失部分：
    原告任職崇友實業股份有限公司，93年度之薪資為375,000
    元，因被告之過失行為，致在3 年內無法工作，所受之工作
    損失為1,125,000元。
  5.慰撫金部分：
    原告因被告之侵權行為，受到頸椎關節之重大傷害，雖經醫
    療，惟迄今仍未完全回復，不僅無法工作，且日後需花費更
    多之時間、金錢治療及復健，造成原告及家人生活上莫大之
    不便及困擾，於生理及心理上自受有相當之痛苦，故請求1,
    200,000元之慰撫金。
  6.綜上，本件原告因被告傷害之侵權行為，所受之損害，共計
    2,399,740元。
  (四)聲明：
  1.被告應給付原告2,399,740 元，及自刑事附帶民事起訴狀繕
    本送達被告之翌日（即94年12月21日）起至清償日止，按年
    息5%計算之利息。
  2.願供擔保，請准宣告假執行。
二、被告則抗辯：
  (一)原告頸椎第1 至4 節閉鎖性骨折，第4 、5 節及第5 、6 節
    椎間盤突出，和脊椎關節退化等傷害並非係由被告之行為所
    導致，且與本件車禍事故無關。
  (二)本件車禍發生於93年11月12日18時10分許，然原告所提之桃
    園醫院病歷所示之診療日期分別為94年2 月3 日、2 月16日
    、3 月2 日、3 月16日、3 月30日及3 月31日，首次到院求
    診日期為94年2 月3 日，距本件車禍發生之日，已有約80日
    之久，故該診斷書所載之病症，無法認係被告之行為所導致
    。另金宏中醫診所、廣祐中醫診所之醫療復健費用，其就診
    期間分別為94年6 月1 日至同年10月1 日與94年10月4 日至
    同年12月13日，其就診原因是否與本件車禍有關，亦非無疑
    。
  (三)原告雖陳稱本件車禍後須使用護具等醫療器材，然此部分並
    無醫師處方可證明該部分為必要支出之費用，故原告此部分
    請求並無理由。
  (四)原告所提計程車車資單據，無法證明為其往返醫療機構就醫
    所支出，且單據日期亦未個別列出，難認定該單據為真實。
  (五)原告是否因本件車禍受傷而無法工作及無法工作之期間有多
    久，均無醫療機構證明。
  (六)慰撫金之核給標準，應斟酌雙方資力與加害程度及其他各種
    情形核定之，被告就本件車禍之發生並非故意，且原告所受
    之傷害，並非重傷或無法治癒，故原告請求慰撫金1,200,00
    0元，顯然過高。
  (七)原告固以勞工保險殘障診斷書等資料申請訴外人蘇黎世產物
    保險公司理賠，然該保險公司未實際了解本案案情經過。雖
    原告之勞保診斷書記載傷病原因為「1.外傷性頸椎第1-4 節
    閉鎖性骨折。2.頸椎第4 、5 、6 節椎間盤突出症、頸椎神
    經病變。3.巴金森氏症」；傷病初發時間「93年11月12日」
    ；傷病發生地點「桃縣平鎮市○○○○路口」，然對照本件
    相關之兩份醫事鑑定書意見，均未有如前開診斷書所述之傷
    病原因、地點等之判斷，故前開診斷書之內容尚有爭議。
  (八)本件經財團法人長庚紀念醫院林口分院（下稱長庚醫院）及
    國立台灣大學醫附設醫院（下稱台大醫院）鑑定，均可證明
    原告所受之傷害非本件車所造成，而係因原告身體機能退化
    所致，如原告所患之巴金森氏症，依醫學文獻可知，絕非可
    由外力所導致，故原告請求被告賠償，實屬無據。
  (九)答辯聲明：
  1.原告之訴及假執行之聲請均駁回。
  2.如受不利之判決，願供擔保，請准宣告免為假執行。
三、兩造不爭執事項：
  (一)被告於93年11月12日18時10分許，駕駛車號6E-7167 自小客
    車在桃園縣平鎮市○○路與振興西路口等紅燈轉為綠燈起步
    前行時，未保持安全間隔，疏於注意致擦撞原告騎乘之車號
    BYZ-099 號重型機車，原告因而倒地。
  (二)原告現罹巴金森氏症、且有頸椎第4 、5 節及第5 、6 節椎
    間盤突出及頸椎神經病變等症狀。
四、本件爭點為：
  (一)原告頸椎第4 、5 節及第5 、6 節椎間盤突出，頸椎神經病
    變等傷病，與本件車禍間是否具有因果關係。
  (二)原告可否請求被告賠償上述傷病所生之醫療復健費用、增加
    生活需要支出費用、交通費用、薪資減少等損失。
  (三)原告請求之慰撫金額是否相當。
五、得心證之理由：
  (一)按因故意或過失不法侵害他人之權利者，應負損害賠償責任
    ，汽車在使用中加損害於他人者，駕駛人應賠償因此所受之
    損害。民法第184 條第1 項前段及第191 條之2 前段固定有
    明文，然此損害賠償責任之成立，應以損害與行為間具有相
    當因果關係為前提要件，合先敘明。
  (二)被告抗辯原告所受上揭傷害遲至94年2 月3 始被診斷發現，
    距離本件車禍發生之時間已有80餘日之久，故原告所受傷害
    與本件車禍間不具因果關係等語，原告則主張其於94年2 月
    3 日前即有頸椎不適之症狀，在本件車禍後均有持續就診等
    語。經查，原告於本件車禍發生後，曾於93年11月18日至桃
    園醫院中醫門診治療，嗣於同年11月22日、12月7 日、12月
    21日至同一門診追蹤治療，此有桃園醫院93年12月21日診字
    第20768 號診斷證明書在卷可稽（參見本院卷一第45頁）。
    其後，原告於94年2 月3 日轉至桃園醫院神經外科門診治療
    ，始發現原告受有頸椎第4 、5 節及第5 、6 節椎間盤突出
    之傷害，亦有桃園醫院94年3 月2 日開立之丙種診斷證明書
    在卷可佐（參見本院卷一第46頁)。 而桃園醫院於93年11月
    18日、11月22日、12月7 日、12月21日之原告中醫科- 門診
    處方明細單上固均載有「左半側手足麻、稍抖動、走路覺不
    暢、二便平、眠淺、頸項強、腰痛、11/12 全身多處挫傷左
    肩抬舉不利疼痛」等症狀，惟依桃園醫院函送本院之原告歷
    次病歷資料以觀，原告早於本件車禍發生前之93年9 月6 日
    及93年9 月13日，即因「左半側手足麻、稍抖動、走路覺不
    暢、二便平、眠淺、頸項強」等症狀之出現而求診於桃園醫
    院中醫門診（參見本院卷一第135 頁背面），比對原告於車
    禍前後之中醫門診處方明細關於病狀之記載，本件車禍後原
    告新增的症狀僅為腰痛、全身多處挫傷及左肩抬舉疼痛，足
    見原告之頸椎第4 、5 節及第5 、6 節椎間盤突出，頸椎神
    經病變等傷病，並非自本件車禍發生後始出現之症狀。
  (三)本院依兩造聲請委請長庚醫院為本件進行鑑定，該院於95年
    11月27日以（95）長庚院法字第1059號函覆略以：「依93年
    11月26日及12月10日之本院病歷，病患主訴手腳麻木無力及
    臉部表情僵硬，經電腦斷層檢查後發現其腦部有許多小梗塞
    ，此病可因外傷或退化引起，惟是否與11月12日車禍有所關
    連，則無法判斷」（參見本院卷一第248 頁），除表示無法
    證明原告所述之症狀與本件車禍之關聯性外，更進一步指出
    原告所述之症狀亦有可能係退化所引起。嗣本院復委請台大
    醫院為本件進行鑑定，台大醫院於96年8 月13日以校附醫祕
    字第0960209435號函覆略以：「蘇先生93年11月12日之就診
    資料無明顯頸椎骨折，核磁造影亦未見脊髓傷害變質，故無
    法證明真是脊髓損傷且為車禍所導致」（參見本院卷一第27
    5 頁），足見原告主張其因本件車禍而受有頸椎第1 至4 節
    閉鎖性骨折，第4 、5 節，第5 、6 節椎間盤突出，和脊椎
    關節退化之嚴重傷害，為無可採。
  (四)原告雖執勞工保險殘廢診斷書主張：勞工保險局對本件調查
    確認原告所受傷害已達殘廢給付標準，並載明傷病發生地點
    為桃園縣平鎮市○○路與振興路口，即本件車禍發生地，足
    證原告傷勢與系爭車禍間有關聯性云云。惟查，前開勞工保
    險殘廢診斷書係由聖保祿醫院依據原告所提供之桃園醫院、
    長庚醫院、台北榮民總醫院所開立之診斷證明書及原告提供
    之桃園醫院病歷影本等資料製作，此有聖保祿醫院97年7 月
    3 日桃聖業字第0970000145號函在卷可參，勞工保險局對本
    件未曾為調查確認，而該殘廢診斷書上傷病發生地點之記載
    ，應係聖保祿醫院參考原告所提供之上揭診斷書及病歷資料
    而記載，此由該診斷書上就傷病原因仍記載外傷性頸椎第1
    至4 節閉鎖性骨折可證，實則，原告並無頸椎第1 至4 節閉
    鎖性骨折之傷勢，除有上揭台大醫院鑑定意見可參外，證人
    即為原告診治之桃園醫院神經外科醫師丁賢偉於97年7 月23
    日亦到院證稱：「（依照當時記載的診斷結果，是否能說明
    是何原因造成？）因為一般我們相信病人主訴的內容，我們
    會以806.00之國際診斷碼，代表頸椎受傷，這是強烈懷疑。
    頸椎受傷有時在X 光片是看不到，要看病人的病史，如果病
    人在受傷之前沒有手麻腳麻的情形時，就必須強烈懷疑是頸
    椎受傷。我們做過X 光、核磁共振掃描，我們有看到病人第
    4 、5 節及第5 、6 節椎間盤突出，所以我們在94年3 月2
    日、94年3 月31日的診斷書有記載這樣的疾病」、「（依照
    聖保祿醫院殘障給付申請書所載為何與你所述不符？）我們
    只要懷疑頸椎受傷，就會用上開診斷之國際代碼，但一切的
    診斷結果是以診斷書為準」、（原告最後診斷結果是否僅有
    頸椎盤突出？）我沒有看到骨折，只有看到頸椎盤突出，強
    烈懷疑是頸椎受傷」等語，足見上開門診處方明細上載806.
    00頸椎第1 至4 節閉鎖性骨折，僅係醫師據病人主訴後初步
    所為之判斷，至於病人確切的病症，須以經過進一步檢驗後
    始能判斷，而由桃園醫院94年3 月2 日、94年3 月31日之診
    斷證明書上病名欄及門診處方明細上所載診斷結果觀之，可
    知原告所受傷害經檢驗後之病名為頸椎第4 、5 節及第5 、
    6 節椎間盤突出，並無頸椎第1 至4 節閉鎖性骨折之情況。
    準此，聖保祿醫院開立之診斷書，應係參考原告提供之資料
    而逕予謄寫於上，尚難據此逕認原告之頸椎等病症與本件車
    禍具有因果關係存在。
  (五)原告另主張本件經蘇黎世產物保險公司經過一個多月之審核
    查證，認原告所受頸椎傷勢確與本件禍有關，進而支付710,
    000 元保險金與原告云云。惟查，蘇黎世產物保險公司之理
    賠審核經過為何，原告並未向本院提出說明，而原告於本件
    車禍發生前之93年9 月6 日及93年9 月13日，即出現「左半
    側手足麻、稍抖動、走路覺不暢、二便平、眠淺、頸項強」
    等症狀，是要難僅以蘇黎世產物保險公司之理賠決定，逕謂
    原告之頸椎等病症與本件車禍具有因果關係。
  (六)末查，原告主張金宏中醫診所亦診斷證明原告係因車禍擦撞
    致頸部挫傷、台北振興醫院診斷建議原告開刀治療、長庚醫
    院中醫診斷書亦載明原告受有頸部外傷、台北榮總醫院診斷
    原告有蜘蛛網膜膿腫（腦幹積血）等情，用以證明原告之頸
    椎傷害與本件車禍有關聯云云。然查，金宏中醫診所之診斷
    證明關於病因部分，主要係依據病患即原告之主訴而載，至
    於病因部分則多仰賴病患主訴，殊少會於病患主訴外，另行
    查閱病患之病史以資辨明確認，此乃因醫療院所大多著重於
    病症之判定及後續治療之方法所致，此由證人丁賢偉到庭證
    稱：「（本件原告有無告知你，在事故發生前有何病史存在
    ？）原告當時是主訴因為車禍後雙手會麻，我們沒有再追問
    」亦可窺知。至於上揭台北振興醫院之勞工保險傷病診斷書
    、長庚醫院診斷書均未記載原告傷勢之病因，聖保祿醫院對
    被告所進行之核磁共振檢查及台北榮總醫院之診斷，亦非就
    原告頸椎傷害之原因所進行之檢查或判斷，是原告此部分主
    張，仍不足以證明其所受頸椎傷害與本件車禍間之關聯性。
  (七)承前所述，原告主張其因本件車禍而受有頸椎第1 至4 節閉
    鎖性骨折，第4 、5 節，第5 、6 節椎間盤突出，和脊椎關
    節退化之嚴重傷害，為無可採。從而，其本於侵權行為之法
    律關係，請求被告負賠償責任，即屬無據。
六、綜上所述，原告基於侵權行為之法律關係，請求被告給付2,
    399,740 元，及自刑事附帶民事起訴狀繕本送達之翌日起至
    清償日止，按年息5%計算之利息，為無理由，應予駁回。原
    告之訴既經駁回，其假執行之聲請，亦失所附麗，應併予駁
    回。
七、本件事實已臻明確，兩造其餘之攻擊或防禦方法，經本院斟
    酌後，認均不足以影響本裁判之結果，爰不一一予以論駁，
    附此敘明。
八、據上論結，本件原告之訴為無理由，依民事訴訟法第78條，
    判決如主文。
中    華    民    國    97    年    8    月    22     日
                  民事第一庭    法  官   林哲賢
上為正本係照原本作成。
如對本判決上訴，須於判決送達後20日內向本院提出上訴狀
中    華    民    國    97    年    8     月    22    日
                                書記官   羅美英


司法院資訊處製作；財團法人民間司法改革基金會備份。
